---
title: "Inl칛mning GLM VT2024"
author: "Minhui Zhong"
date: "2024-04-28"
output: html_document
---

```{r setup, include=FALSE}
knitr::opts_chunk$set(echo = TRUE)
```

# Inl칛mningsuppgift

> Inkludera en kortfattad lekmanna sammanfattning av dina analyser h칛r.

## Uppgift 1: Regression f칬r bin칛ra data
```{r, echo=FALSE}
# All kod i kodblock - om koden ej skall synas i html eller pdf, anv칛nd e.g. echo=FALSE
load(url("https://raw.githubusercontent.com/johankoskinen/ST2201/main/data/GlasgowData.RData"))
```
### Deskription

Tabeller, sammanfattningsm친tt, och plottar som beskriver era variabler och associationer

```{r}
# t.ex.
View(Glasgow)
```


```{r}
GlasgowNoNaNs <- na.omit(Glasgow)

for (i in 1:nrow(Glasgow)) {
  if (is.na(Glasgow[i, 8])) {
    Glasgow[i, 8] <- 1.7613}}
Glasgow <- na.omit(Glasgow)

modell1 <- glm(Drugs ~ ., data = Glasgow, family = "binomial")
modell2 <- glm(Drugs ~ ., data = GlasgowNoNaNs, family = "binomial")

logit <- step(modell1)
logitNoNaNs <- step(modell2)
summary(logit)
summary(logitNoNaNs)


# Fit the logit model
logit_model <- glm(
  Drugs ~ Money + Romantic + FamSmoke + Alcohol + Smoke + Female + Popularity, 
  data = Glasgow, 
  family = binomial(link = "logit")
)

# Get the summary of the logit model
summary(logit_model)
predprob <- logitNoNaNs$fitted.values
GlasgowNoNaNs$predicted_No_NaNs<-ifelse(predprob < 0.5, 0, 1)
prop.table(xtabs(~Drugs + predicted_No_NaNs, GlasgowNoNaNs), margin = 1)

predprob <- logit$fitted.values
Glasgow$predicted<-ifelse(predprob < 0.5, 0, 1)
prop.table(xtabs(~Drugs + predicted, Glasgow), margin = 1)

```
```{r}
summary(logit)
summary(logitNoNaNs)

```

```{r}
mod1_p <- glm(Drugs ~ Alcohol, data = Glasgow, family = binomial(link = "probit"))
summary(mod1_p)

 my_da<- data.frame(
  Logit_P = logit_coefficients[, 4],  # P-values for logit model
  Probit_P = probit_coefficients[, 4],  # P-values for probit model
  row.names = rownames(logit_coefficients)
)
my_da

x <- 1:5
probit_prop<-pnorm(-2.4727 + 0.6581*x)
observed_prop = c()
for (i in 1:5) { observed_prop[i] = sum(Glasgow$Drugs * Glasgow$Alcohol == i)/sum(Glasgow$Alcohol == i)}

dataset = data.frame(
  proportion =c(probit_prop, observed_prop),
  Alkoholniv친 =c(1:5),legend =rep(c("probit-andel","observerade andelar"), c(5,5)))
library(tidyverse)
ggplot(
  dataset,aes(x =Alkoholniv친,y =proportion,col =legend))+
  geom_line()+
  theme_classic()
```

## Analyser

Dina analyser h칛r

Om ni k칛nner att ni beh칬ver f칬rklara n친got med formler, anv칛nd $\LaTeX$, antingen in-line $\eta_i = \beta_0+\beta_1 x_i$, eller 'displayed', t.ex.
$$
\eta_i = \beta_0+\beta_1 x_i
$$
Eftersom ni har lite erfarenhet i LaTex, skulle jag anv칛nda editorn <https://latex.codecogs.com/eqneditor/editor.php>, d칛r man anv칛nder knapparna f칬r att generera *the code* som man kan klistra in h칛r, med dollar signs (eller double dollar signs f칬r displayed, som ovan).



## Tolkningar av resultat

Dina tolkningar h칛r

## Task 2: Regression f칬r r칛knedata

```{r}
load(url("https://raw.githubusercontent.com/johankoskinen/ST2201/main/data/MurderData.RData"))
```

### Deskription och variabelbeskrivnign

Beskriv och motivera variabler
# Vi vet att log洧랞 = 洧띻0 i poisson regression d친 vi m친ste ta anti-loggen e^2.066 =  f칬r att f친 ut medelv칛rdet av den faktiska datam칛ngden.
```{r}
library(faraway)
library(tidyverse)
library(ggplot2)
View(MurderData)
plot(MurderData$Murders)

summary(MurderData)
table(round(MurderData$Murders/50)*50)

hist(log(MurderData$Murders + 1))

MurderDataNoNames = MurderData[, 1:8]
round(cor(MurderDataNoNames), 3)

mod_1 <- glm(Murders ~ . - State - County, data = MurderData, family = "poisson")
summary(mod_1)

set.seed(1050)
k = 100
tryobservsPois = sample(1:3085, k)
trydataPois = data.frame()
for (i in 1:k) { for (j in 1:length(MurderData)) { trydataPois[i,j] = MurderData[tryobservsPois[i], j]}}
names(trydataPois) = names (MurderData)


trydataPois$predicted = predict(mod_1, type = "response", newdata = trydataPois)

plot(predicted ~ Murders, data = trydataPois)

trydataPois$Residualer = trydataPois$Murders - trydataPois$predicted

plot(Residualer ~ Murders, data = trydataPois)

# Enklare Poisson-modell utan MasonDixon
mod_2 <- glm(Murders ~ . - State - County - MasonDixon, data = MurderData, family = "poisson")
summary(mod_2)

# Deviance-test mellan mod_1 och mod_2
deviance_test <- anova(mod_2, mod_1, test = "Chisq")

# Visa resultatet av deviance-testet
deviance_test


exp(-0.0306)
confint(mod_1)
deviance(mod_1)

install.packages("Mass")
library(MASS)
mod_nb = glm(Murders ~ . - State - County, data = MurderData, family = negative.binomial(1))
mod_nb

mod_nb2 = glm.nb(formula = Murders ~ . - State - County, data = MurderData)
mod_nb2

plot(fitted(mod_nb2), fitted(mod_nb))
anova(mod_nb, mod_2, test = "Chisq")


```

```{r}
mod_nb_simple = glm(Murders ~ . - State - County -Unemployment - MasonDixon - percPovery - inequality, data = MurderData)

test_lrt = 2 * (mod_nb_simple$loglik - mod_nb$loglik)

df = length(coef(mod_nb)) - length(coef(mod_nb_simple))

p_value = 1 - pchisq(test_lrt, df)
p_value

install.packages("pscl")
library(pscl)
mod_nb_hurdle = hurdle(Murders ~ . - State - County, data = MurderData)
summary(mod_nb_hurdle)

AIC(mod_nb)
AIC(mod_nb_hurdle)

summary(mod_nb)

coef(mod_2)

summary(MurderData$Murders)
summary(predict(mod_2,  type = "response"))
summary(predict(mod_nb, type = "response"))

```

Avvikelsen 칛r 120800 och frihetsgraderna 칛r 3084 vilket indikerar att v친r modell inte passar in i data v칛l.

## Analyser

Dina analyser h칛r

## Tolkningar av resultat

Dina tolkningar h칛r





